【裁判字號】    89,訴,374
【裁判日期】    891229
【裁判案由】    損害賠償
【裁判全文】
臺灣花蓮地方法院民事判決  八十九年度訴字第三七四號
    原      告  花蓮縣富里鄉農會
    法定代理人  乙○○
    訴訟代理人  甲○○
    被      告  丙○○
右當事人間請求損害賠償事件，本院判決如左：
    主    文
被告應給付原告新台幣壹佰壹拾貳萬貳仟貳佰柒拾肆元，及自民國八十八年十一月十
二日起至清償日止，按年息百分之玖點陸計算之利息，並自民國八十八年十二月十二
日起至清償日止，逾期在六個月內者，按上開利率百分之十，逾期在六個月以上者，
按上開利率百分之二十計算之違約金。
訴訟費用由被告負擔。
本判決於原告以新台幣拾捌萬元供擔保後，得假執行。
    事    實
甲、原告方面：
  一、聲明：除假執行擔保金額外，如主文所示。
  二、陳述：被告自民國（下同）八十二年三月十八日起至八十六年三月十八日止擔
      任原告即花蓮縣富理鄉農會之總幹事，依法受託管理農會事務，於八十四年二
      月間辦理訴外人林源助之貸款事宜時，竟然違背受託人之責任，在原告所屬承
      辦人員及信用部主任對於該件貸款事宜，簽註意見表示債務人所提供抵押之土
      地所有權固有債務人所有，但其上有建物，且建物屬於數人共有，建物並未一
      併供作擔保，且土地已經設定第一順位抵押權予花蓮區中小企業銀行，原告之
      債權缺乏確實之擔保時，被告仍然利用職權批示准予貸款，嗣後林源助未依約
      清償借款，經原告就林源助所提供之土地進行強制執行程序，仍應無人應買，
      經執行法院以拍賣無實益為理由，駁回原告強制執行之聲請，原告再就林源助
      之其它財產聲請強制執行，依因無人應買，經執行法院視為撤回執行在案，尚
      有如主文所示之金額，無法求償。被告既係原告之委任人，其違背委任人應盡
      之注意義務，致原告受有損害，原告自得依據委任契約之法律關係請求被告賠
      償無法求償部分之損害。
  三、證據：聲請傳訊證人即當時辦理貸款之信用部主任鄒國忠，並提出借款申請書
      、花蓮地方法院民事執行處函三件、土地登記簿謄本為證。
乙、被告方面：
  一、聲明：駁回原告之訴及其假執行之聲請。
  二、陳述：原告應先就林源助位於花蓮縣富里鄉之土地以及所有之旅社為執行，執
      行無效果，再由被告負清償責任。
  三、證據：聲請傳訊證人林源助，並提出林源助財產清冊為證。
丙、本院依職權調閱本院八十五年度執字第三三七四號卷以及八十七年度執字第四一
    五0號卷。
    理    由
一、本件原告主張之前揭事實，已據其提出借款申請書、花蓮地方法院民事執行處函
    三件、土地登記簿謄本為證，而據證人林源助稱其目前已經無力償還所積欠原告
    之債務，再觀諸借款申請書上之記載，當時之貸款經辦人員已經就抵押物之部分
    簽註意見，信用部主任更明確載明「建地已設定花蓮企銀九十萬元，未取得第一
    順位（本會第二順位），土地與建物未連帶設定予本會，債權無法確保」，顯見
    該件貸款理應不能准許，然而被告竟然違背其注意義務，仍然批示「准貸一百五
    十萬元」，嗣後因林源助未清償借款，經原告先就林源助所有位於花蓮縣富里鄉
    ○○段三九七號土地執行，應無人應買，經本院民事執行處以八十九年十一月三
    十日花院祺民執廉三三七四字第七四六八三號函視為撤回執行在案，業經本院調
    閱本院八十五年度執字第三三七四號卷為證，嗣原告再就林源助所有位於花蓮縣
    富里鄉○里段二二八四號等九筆土地聲請強制執行，仍因無拍賣實益，經本院民
    事執行處以八十九年三月九日花院祺民執義四一五○字第一五○○二號函駁回強
    制執行之聲請在案，亦經調閱本院八十七年度執字第四一五○號卷，查核無誤。
    顯見原告因被告辦理本件貸款，確實受有無法完全受償之損害。而訴外人林源助
    確實尚有如主文所示之本息未清償，亦經證人林源助確認在卷，並為被告所不爭
    執，本件尚經證人鄒國忠證述明確，原告所主張之事實，自堪信為真實。
二、按農會法第第三十二條規定「農會總幹事執行任務，如有違反法令、章程，致損
    害農會時，應負賠償責任。」，再依民法第五百三十五條規定「受任人處理委任
    事務，應依委任人之指示，並與處理自己事務為同一之注意，其受有報酬者，應
    以善良管理人之注意為之。」，又同法第五百四十四條規定「受任人因處理委任
    事務有過失，或因逾越權限之行為所生之損害，對於委任人應負賠償之責。」，
    本件被告既未盡善良管理人之注意義務，將不應核放之貸款，違反規定加以核放
    ，致原告受有無法受償之損害，按諸前揭法律規定，被告自應負損害賠償責任。
    被告抗辯稱應先就林源助之財產執行，然原告確實先就林源助之財產為執行，仍
    無法獲得清償，已有前揭卷證為證，原告也因此確實受有損害，被告自應就該原
    告所受該部分之損害負賠償責任。
三、從而原告依據委任契約之法律關係以及農會法所規定總幹事之侵權行為責任之法
    律關係，請求被告賠償如主文所示之金額，即有理由，應予准許。又原告陳明願
    供擔保，請求宣告假執行，核無不合，茲酌定相當之擔保金額，予以准許。
四、據上論斷，本件原告之訴為有理由，依民事訴訟法第七十八條、第三百九十條第
    二項判決如主文。
中      華      民      國    八十九    年      十二    月    二十九    日
                                        臺灣花蓮地方法院民事庭
~B法      官  賴淳良
右為正本，係照原本作成。
如對本判決不服，應於送達後廿日內，向本院提出上訴狀（應抄附繕本）。
~B法院書記官  童瑞月
中      華      民      國    九十      年      一      月      八      日


司法院資訊處製作；財團法人民間司法改革基金會備份。
